【裁判字號】    97,易,146
【裁判日期】    970526
【裁判案由】    偽造文書等
【裁判全文】
臺灣高雄地方法院刑事判決               97年度易字第146號
公  訴  人  臺灣高雄地方法院檢察署檢察官
被      告  甲○○
            乙○○
                    （現寄押於臺灣高雄監獄）
上列被告因偽造文書等案件，經檢察官提起公訴（96年度偵字第
34157 、34465 號），暨移送併辦（96年度偵字第30494 、3096
6 、31930 、32429 、35708 號、97年度偵字第1645、3202、37
04、5383號），本院裁定改依簡式審判程序審理，並判決如下：
    主    文
甲○○共同連續意圖營利而違反任何人不得媒介外國人非法為他
人工作之規定，處有期徒刑壹年，減為有期徒刑陸月，如易科罰
金，以銀元參佰元即新台幣玖佰元折算壹日，扣案帳冊壹本沒收
。
乙○○共同意圖營利而違反任何人不得媒介外國人非法為他人工
作之規定，處有期徒刑貳月，如易科罰金，以銀元參佰元即新台
幣玖佰元折算壹日，減為有期徒刑壹月，如易科罰金，以銀元參
佰元即新台幣玖佰元折算壹日，扣案帳冊壹本沒收。
    事    實
一、甲○○明知當時政府全面停止引進印尼籍勞工來台，復明知
    乙○○等附表一甲欄位所示我國男子，與附表一乙欄位所示
    印尼籍女子並無結婚真意，為圖營利賺取仲介費用，竟基於
    概括之犯意，分別與乙○○等附表一甲欄位編號1 至4 、6
    至10之人基於媒介外國人非法在台工作之犯意聯絡，並分別
    與乙○○等附表一甲欄位，及附表一乙欄位所示之人基於行
    使公務員登載不實公文書之犯意聯絡，由甲○○負擔全部費
    用，使乙○○等附表一甲欄位所示男子前往印尼，於附表一
    丙欄位所示時間，與附表一乙欄位所示印尼籍女子辦理結婚
    登記，取得結婚證書並持往我國駐印尼台北經濟貿易代表處
    （下稱駐印尼代表處）辦理結婚證件認證後，再於附表一丁
    欄位所示時、地，申辦結婚之戶籍登記及個人身分證配偶欄
    之變更登記，而擔任「人頭老公」，致使各該戶政事務所不
    知情之承辦公務員，將「附表一甲、乙欄位所示之人結婚」
    之不實事項，登載於職務上所掌之電腦戶政資料管理檔案公
    文書上，並據以製作戶籍謄本交付，復在附表一甲欄位者國
    民身分證背面配偶欄處，登載如附表一乙欄位所示之人，均
    足以生損害於戶政機關對戶政資料管理之正確性。附表一乙
    欄位所示之人於取得上開登載不實結婚事項之戶籍謄本後，
    即於不詳時間持向駐印尼代表處申辦入境來台簽證事宜而行
    使，經承辦公務員實質審查並核發入境居留簽證後，附表一
    乙欄位所示之人，即以依親名義於附表一戊欄位所示時間入
    境來台，由甲○○違反規定帶往戊欄位所示地點幫傭，並交
    付附表一甲欄位編號1 至4 、6 至10所示之人如附表一己欄
    位所示之報酬，使附表一乙欄位所示之外國人得以非法在台
    工作。嗣於96年9 月27日，經高雄市政府警察局少年警察隊
    持本院核發搜索票前往甲○○住處搜索，而循線查悉上情，
    並扣得甲○○所有，記載媒介附表一乙欄位所示之人非法工
    作資料之帳冊1 本。
二、案經高雄縣政府警察局仁武分局報請臺灣高雄地方法院檢察
    署檢察官偵查起訴及移送併案審理。
    理    由
一、被告甲○○、乙○○所犯為死刑、無刑徒刑或最輕本刑為3
    年以上有期徒刑以外之罪，其於準備程序中就被訴事實為有
    罪之陳述，經法官告知簡式審判程序之旨，並聽取公訴人之
    意見後，依刑事訴訟法第273 條之1 第1 項規定，裁定進行
    簡式審判程序，合先敘明。
二、本案犯罪事實：
  (一)被告甲○○、乙○○共犯附表一編號3 部分：業據甲○○、
    乙○○於警詢及本院審理時均坦承不諱，互核相符，並有乙
    ○○、NUR MASROFAH即孫麗花結婚登記申請書、入出境紀錄
    查詢、孫麗花外僑居留資料查詢表、甲○○、乙○○旅客入
    出境明細表、高雄市政府警察局少年警察隊搜索筆錄、扣押
    物品目錄表、行政院勞工委員會職業訓練局民國91年7 月31
    日勞職外字第0910205193號、93年12月20日勞職外字第0930
    207989號公告各1 份在卷，及帳冊1 本扣案可證，足見被告
    甲○○、乙○○此部分之自白係與事實相符，得予採信。
  (二)被告甲○○另涉如附表一其餘部分：則據甲○○於警詢、偵
    查及本院審理時均坦承不諱，核與共犯即人頭老公黃國輝、
    陳金源、孫文健、陳金福、鐘恒雄、孫家盛、胡承龍、林朝
    慶，印尼籍女子ASMAWATI即黃娃蒂、DWI 即陳德偉、LIANA
    SETISIH 即孫蓮娜分別於警、偵訊所證情節相符，並有前揭
    搜索筆錄、扣押物品目錄表、甲○○旅客入出境明細表、印
    尼籍女子ASMAWATI即黃娃蒂之外僑居留證、護照影本、MUJA
    YANAH 即燕娜之內政部入出國及移民署個別查詢資料、外僑
    居留資料查詢明細內容顯示畫面各1 份、前開行政院勞工委
    員會職業訓練局公告2 份、附表一編號1 、2 、4 至10所示
    之人指認甲○○之指認犯罪嫌疑人紀錄表共4 份、結婚登記
    申請書、戶籍資料查詢結果各各9 份、旅客入出境明細表共
    18份及帳冊1 本扣案可證，足認被告甲○○之自白係與事實
    相符，得予採信。
  (三)從而，本案事證明確，被告2 人犯行均堪認定，應依法論科
    。
三、按行為後法律有變更者，適用行為時之法律，但行為後之法
    律有利於行為人者，適用最有利於行為人之法律，刑法第2
    條第1 項定有明文。查被告行為後，如附表二編號1 至5 所
    示被告論罪科刑所應適用之刑法條文，業於94年2 月2 日修
    正公布，並於95年7 月1 日生效施行；經個別比較新舊法，
    及本案罪刑有關之一切情形綜其全部結果比較後，認修正施
    行後之現行刑法條文規定並未較有利於被告2 人；是依前開
    說明，本案自應適用修正施行前之刑法條文而為處斷。
四、核被告甲○○、乙○○所為，均係犯違反就業服務法第64條
    第2 項之營利媒介外國人非法工作罪、刑法第216 條、第21
    4 條之行使使公務員登載不實之文書罪；被告2 人所犯使公
    務員登載不實之低度行為，為行使之高度行為所吸收，不另
    論罪。被告甲○○與被告乙○○、案外人夏志遠、黃國輝、
    陳金源、孫文健、陳金福、鐘恒雄、孫家盛、胡承龍就上述
    違反就業服務法犯行間，有犯意聯絡及行為分擔，為共同正
    犯；另被告甲○○與被告乙○○，及其餘如附表一甲、乙欄
    位所示之人，就上開行使使公務員登載不實之文書罪間，亦
    有犯意聯絡及行為分擔，為共同正犯。被告甲○○所犯如附
    表一編號1 至4 、6 至10部分之營利媒介外國人非法工作罪
    ，及如附表一編號1 至10部分之行使使公務員登載不實之文
    書罪，各自時間緊接，所犯罪名各自相同，顯然分別出於概
    括之犯意為之，均為連續犯，爰依修正前刑法第56條之規定
    各以一罪論，並加重其刑。被告2 人行使登載不實婚姻關係
    之戶籍謄本，係為使附表一乙欄位所示之印尼籍女子得以來
    台非法工作，二者間有方法結果之牽連關係，爰依修正前刑
    法第55條規定，從一重論處。檢察官雖未就被告2 人與
    NURMASROFAH 即孫麗花共謀，由孫麗花行使登載不實結婚事
    項之戶籍謄本，向駐印尼代表處申辦入境簽證之犯行，及未
    就附表一編號1 、2 、4 至10所示之犯行起訴，惟此2 部分
    與業經起訴部分，分別有牽連犯、連續犯之裁判上一罪關係
    ，均為起訴效力所及，本院基於裁判不可分之原則，皆得併
    予審理。按錄音、錄影或電磁紀錄，藉機器或電腦之處理所
    顯示之聲音、影像或符號，足以為表示其用意之證明者，亦
    以文書論，刑法第220 條第2 項定有明文；是戶政機關將附
    表一甲、乙欄位所示之人不實婚姻關係，輸入電腦處理，分
    別登載於職務上所掌之戶籍登記電子資訊檔案內，係屬各該
    管公務員職務上所掌管刑法第220 條第2 項規定以文書論之
    公文書，起訴書誤以一般公文書論之，容有誤會。另被告乙
    ○○係於93年2 月5 日，前往高雄市旗津區戶政事務所辦理
    不實之結婚登記，有結婚登記申請書1 份在卷可憑（見警(一)
    卷第6 頁），檢察官認係93年2 月3 日，亦有誤會。
五、被告甲○○為引進印尼籍女子來台工作，不惜與被告乙○○
    及其餘附表一甲欄位所示之人共謀，而以假結婚方式，使公
    務上戶籍、身分、居留資料產生錯誤，對於戶政、外國人居
    留資料管理之正確性損害非輕，並助長不肖雇主聘僱非法外
    勞之歪風，復藉此牟利，行為均屬不該；惟犯後均坦承犯行
    ，態度良好，參酌被告2 人素行等一切情狀，分別量處如主
    文所示之刑。又本案被告2 人犯罪時間皆在96年4 月24日以
    前，所犯之罪均合於中華民國九十六年罪犯減刑條例之規定
    ，爰依該條例第2 條第1 項第3 款規定，均減其刑期2 分之
    1 ，並依附表二編號6 所示比較新舊法結果，依修正前刑法
    第41條第1 項前段，均諭知易科罰金之折算標準，資為懲儆
    。扣案帳冊1 本係被告甲○○所有，並記載媒介附表一乙欄
    位所示之人非法工作之資料，已經甲○○供述明確（見本院
    卷第50頁），而屬甲○○所有供犯罪所用之物，爰依刑法第
    38條第1 項第2 款宣告沒收；又共同正犯因相互間利用他方
    之行為，以遂行其犯意之實現，本於責任共同之原則，有關
    從刑之沒收部分，雖係他共同正犯所有供犯罪所用之物，亦
    應於其本身所處主刑之後，併為沒收之諭知，是就被告乙○
    ○部分，亦應併為沒收之諭知。
六、據上論斷，應依刑事訴訟法第273 條之1 第1 項、第299 條
    第1 項前段，就業服務法第64條第2 項，刑法第2 條第1 項
    前段、第11條前段、第28條、第216 條、第214 條、第38條
    第1 項第2 款，修正前刑法第56條、第55條、第41條第1 項
    前段，中華民國九十六年罪犯減刑條例第2 條第1 項第3 款
    、第7 條、第9 條，罰金罰鍰提高標準條例第1 條前段，刪
    除前罰金罰鍰提高標準條例第2 條，判決如主文。
本案經檢察官丙○○到庭執行職務。
中    華    民    國    97    年    5     月    26    日
                  鳳山刑事第二庭  法  官  洪珮婷
以上正本證明與原本無異。
如不服本判決應於收受本判決後10日內向本院提出上訴書狀，並
應敘述具體理由，如未敘述上訴理由者，應於上訴期間屆滿後20
日內補提理由書狀於本院（均須按他造當事人之人數附繕本）「
切勿逕送上級法院」。
中    華    民    國    97    年    5     月    26    日
                                  書記官  賴朱梅
附錄本判決論罪之法條：
就業服務法第64條第2項：
意圖營利而違反第45條規定者，處3 年以下有期徒刑、拘役或科
或併科新臺幣120 萬元以下罰金。
刑法第216 條行使第210 條至第215 條之文書者，依偽造、變造
文書或登載不實事項或使登載不實事項之規定處斷。
刑法第214 條明知為不實之事項，而使公務員登載於職務上所掌
之公文書，足以生損害於公眾或他人者，處3 年以下有期徒刑、
拘役或5 百元以下罰金。
附表一：
┌──┬───┬───────┬────┬─────┬─────┬────┐
│編號│  甲  │      乙      │   丙   │    丁    │    戊    │   己   │
│    │      │              │        │ 登記時間 │ 入境時間 │        │
│    │ 姓名 │     姓名     │結婚時間├─────┼─────┤  報酬  │
│    │      │              │        │戶政事務所│媒介工作處│        │
├──┼───┼───────┼────┼─────┼─────┼────┤
│  1 │夏志遠│  MUJAYANAH   │92.7.17 │  92.8.27 │  92.9.11 │  5萬   │
│    │      │              │        ├─────┼─────┤        │
│    │      │     燕娜     │        │高雄旗津區│   不詳   │        │
├──┼───┼───────┼────┼─────┼─────┼────┤
│  2 │孫文健│   WINARSIH   │92.11.3 │  93.1.12 │  93.3.8  │  5萬   │
│    │      │              │        ├─────┼─────┤        │
│    │      │    魏娜氐    │        │高雄旗津區│   台北   │        │
├──┼───┼───────┼────┼─────┼─────┼────┤
│  3 │乙○○│ NUR MASROFAH │93.1.6  │  93.2.5  │  93.3.8  │  5萬   │
│    │      │              │        ├─────┼─────┤        │
│    │      │    孫麗花    │        │高雄旗津區│   高雄   │        │
├──┼───┼───────┼────┼─────┼─────┼────┤
│  4 │陳金福│   FATIMAH    │93.1.6  │  93.2.19 │  93.3.8  │  5萬   │
│    │      │              │        ├─────┼─────┤        │
│    │      │    陳蒂瑪    │        │高雄旗津區│   高雄   │        │
├──┼───┼───────┼────┼─────┼─────┼────┤
│  5 │林朝慶│  SRI WINDARI │93.1.6  │  93.2.4  │  93.3.8  │        │
│    │      │              │        ├─────┼─────┤        │
│    │      │    林恩莉    │        │高雄旗津區│    無    │        │
├──┼───┼───────┼────┼─────┼─────┼────┤
│  6 │黃國輝│   ASMAWATI   │93.2.24 │  93.4.23 │  93.5.16 │  5萬   │
│    │      │              │        ├─────┼─────┤        │
│    │      │    黃娃蒂    │        │高雄旗津區│   高雄   │(含旅費)│
├──┼───┼───────┼────┼─────┼─────┼────┤
│  7 │鐘恒雄│   SULASTRI   │93.2.24 │  93.4.28 │  93.6.19 │  5萬   │
│    │      │              │        ├─────┼─────┤        │
│    │      │    鐘德莉    │        │高雄旗津區│   屏東   │        │
├──┼───┼───────┼────┼─────┼─────┼────┤
│  8 │陳金源│      DWI     │93.2.24 │  93.8.16 │  93.8.29 │  5萬   │
│    │      │              │        ├─────┼─────┤        │
│    │      │    陳德偉    │        │高雄前鎮區│屏東、高雄│        │
├──┼───┼───────┼────┼─────┼─────┼────┤
│  9 │孫家盛│ LIANA SETISIH│93.2.24 │  93.6.4  │  93.6.18 │  5萬   │
│    │      │              │        ├─────┼─────┤        │
│    │      │    孫蓮娜    │        │高雄旗津區│   屏東   │        │
├──┼───┼───────┼────┼─────┼─────┼────┤
│ 10 │胡承龍│   CHOTIMAN   │93.2.24 │  93.7.6  │  93.7.21 │  5萬   │
│    │      │              │        ├─────┼─────┤        │
│    │      │    胡洲蒂    │        │高雄旗津區│   不詳   │        │
└──┴───┴───────┴────┴─────┴─────┴────┘
附表二：
┌──────┬─────────────┬─────────────┬───────┬────┐
│相關變更條文│行為時法（下稱舊法）之內容│裁判時法（下稱新法）之內容│比  較  理  由│備    註│
├──────┼─────────────┼─────────────┼───────┼────┤
│1.【刑法罰金│依法律應處罰金、罰鍰者，就│中華民國94年1 月7 日法修正│刑法之貨幣單位│按現行法│
│刑貨幣單位變│其原定數額得提高為2 倍至10│施行後，刑法分則編所定罰金│由「元（指銀元│規所定貨│
│更】罰金罰鍰│倍（刑法乃係定明10倍）。第│之貨幣單位為新臺幣。94年1 │）」變更為「新│幣單位折│
│提高標準條例│1 條所定得提高倍數之規定，│月7 日刑法修正時，刑法分則│臺幣」，且刑法│算新臺幣│
│第1 條前段、│於本條例修正後制定之法律，│編未修正之條文定有罰金者，│分則之罰金數額│條例第2 │
│第5 條→刑法│不適用之；本條例修正前公布│自94年1 月7 日刑法修正施行│，亦視該分則先│條規定折│
│施行法第1之1│之法律，於本條例修正後修正│後，就其所定數額提高為30倍│前曾修正與否，│算後係等│
│條第1 項、第│其罰金罰鍰數額或法律經全部│。但72年6 月26日至94年1 月│而分別提高3 或│值，是以│
│2 項        │修正而其罰金罰鍰數額未予變│7 日新增或修正之條文，就其│30倍。        │新法並未│
│            │更者，亦同。              │所定數額提高為3 倍。      │              │較有利。│
├──────┼─────────────┼─────────────┼───────┼────┤
│2.【罰金刑下│罰金：（銀元）1 元以上。  │罰金：新臺幣1000元以上，以│罰金刑之下限，│舊法有利│
│限變更】刑法│                          │百元計算。                │由銀元10元（亦│。      │
│第33條第5 款│                          │                          │經提高）即新臺│        │
│            │                          │                          │幣30元，提高為│        │
│            │                          │                          │新臺幣1000元。│        │
├──────┼─────────────┼─────────────┼───────┼────┤
│3.【連續犯】│連續數行為而犯同一之罪名者│（刪除）                  │新法刪除連續犯│甲○○先│
│刑法第56條  │，以一罪論。但得加重其刑至│                          │之規定。      │後多次犯│
│            │2 分之1 。                │                          │              │行，依新│
│            │                          │                          │              │法須分論│
│            │                          │                          │              │併罰，舊│
│            │                          │                          │              │法僅論一│
│            │                          │                          │              │罪，是舊│
│            │                          │                          │              │法有利。│
├──────┼─────────────┼─────────────┼───────┼────┤
│4.【牽連犯】│第55條後段：犯一罪而其方法│（刪除）                  │新法刪除牽連犯│甲○○所│
│刑法第55條  │或結果之行為犯他罪名者，從│                          │之規定        │犯之罪，│
│            │一重處斷。                │                          │              │依新法須│
│            │                          │                          │              │分論併罰│
│            │                          │                          │              │，舊法僅│
│            │                          │                          │              │從一重論│
│            │                          │                          │              │處，是舊│
│            │                          │                          │              │法有利。│
├──────┼─────────────┼─────────────┼───────┼────┤
│5.【罰金刑之│刑法第68條：僅加其最高度。│刑法第67條：其最高度及最低│新法罰金最低度│舊法有利│
│加重】      │                          │度同加。                  │併予加重。    │。      │
│            │                          │                          │              │        │
│            │                          │                          │              │        │
├──────┼─────────────┼─────────────┼───────┼────┤
│6.【易科罰金│犯最重本刑為5 年以下有期徒│犯最重本刑為5 年以下有期徒│易科罰金折算標│舊法有利│
│折算標準變更│刑以下之刑之罪，而受6 個月│刑以下之刑之罪，而受6 個月│準由銀元300 元│        │
│】修正前刑法│以下有期徒刑或拘役之宣告…│以下有期徒刑或拘役之宣告者│即新臺幣900 元│        │
│第41條第1 項│得以（銀元，下同）1 元以上│，得以新臺幣1,000 元、2,00│，提高為以新臺│        │
│前段、修正前│3 元以下折算1 日，易科罰金│0 元或3,000 元折算1 日    │幣1,000 元、  │        │
│罰金罰鍰提高│。依刑法第41條易科罰金…就│，易科罰金。              │2,000 元、3,00│        │
│標準條例第2 │其原定數額提高為100 倍折算│                          │0 元折算1 日  │        │
│條→現行刑法│1 日；法律所定罰金數額未依│                          │              │        │
│第41條第1 項│本條例提高倍數，或其處罰法│                          │              │        │
│前段        │條無罰金刑之規定者，亦同。│                          │              │        │
└──────┴─────────────┴─────────────┴───────┴────┘


司法院資訊處製作；財團法人民間司法改革基金會備份。
